【裁判字號】    89,上重訴,19
【裁判日期】    891222
【裁判案由】    殺人
【裁判全文】
臺灣高等法院高雄分院刑事裁定      八十九年度上重訴字第十九號
    上訴人
    即被告  乙○○
    選任辯護人  洪文佐
右列被告因殺人上訴案件，本院裁定如左：
      主      文
乙○○羈押期間，自民國八十九年十二月二十九日起，延長貳月。
      理      由
一、上訴人即被告乙○○前經本院認為犯殺人罪嫌疑重大，有刑事訴訟法第一百零一
    條第一項第一款、第三款情形，並有羈押之必要，於民國八十九年九月二十九日
    執行羈押，至民國八十九年十二月二十八日第一次羈押期間業已屆滿。
二、茲本院以前項原因依然存在，認有繼續羈押之必要，應自民國八十九年十二月二
    十九日起，延長羈押貳月，爰依刑事訴訟法第一百零八條第一項、第二項，裁定
    如主文。
中    華    民    國        八十九      年     十二     月    二十二    日
                              臺灣高等法院高雄分院刑事第九庭
                                  審判長法官  張丙松
         法官  任森銓
                                        法官  江泰章
右正本證丙與原本無異。
如不服本裁定應於送達後五日內向本院提出抗告狀。
                                      書記官  黃一秋
中    華    民    國        八十九      年     十二     月    二十二    日
                                                                      Ｈ
附件
臺灣高雄地方法院刑事判決                          八十九年度重訴字第三六號
    公  訴  人  臺灣高雄地方法院檢察署檢察官
    被      告  乙○○  男二十二歲（民國○○○年○月○日生）
                        住高雄市左營區○○○路六巷廿四之六號（在押）
                        身分證統一編號：Ｅ0000000號
    指定辯護人  本院公設辯護人  黃文德
右被告因殺人案件，經檢察官提起公訴（八十九年度偵字第一一三五四號），本院判
決如左：
    主  文
乙○○殺人，處無期徒刑，褫奪公權終身。扣案之拆信刀壹把沒收。
    事  實
一、乙○○與甲○○曾同居並育有一子，嗣甲○○另結交男友而與乙○○漸漸疏遠，
    引起乙○○之不滿，曾找甲○○之母黃端美談判甲○○之感情問題及幼子扶養監
    護之事，然黃端美阻止其女與乙○○復合，雙方就此屢屢意見不合，致乙○○懷
    恨在心，於八十九年五月十七日凌晨二時許，乙○○得知甲○○尚未返家，乃預
    藏其所有之拆信刀一把於褲子口袋，駕駛其父李連祥之未懸掛車牌之藍色自小客
    車，至高雄縣鳳山市○○路七十三號黃端美住處擬再與黃端美理論，然雙方在上
    址發生激烈爭執，乙○○竟基於殺人之故意，持前開拆信刀朝黃端美頭頸部、胸
    腹部及背腰部等人體要害部位猛刺數刀，致黃端美受有左側頸部一點五×五公分
    而深六公分之刺裂傷一處、左側下頷部一×四公分而深三公分許之切裂傷一處、
    左前胸部二×零點八公分而深度至少十公分以上之深達胸腔心臟部位之刺裂傷一
    處、右前胸部零點六×一點五公分而深達胸腔肺臟部位之刺裂傷一處、右側胸窩
    腹上方處零點五×一點五公分而深達六公分之刺裂傷一處、左手掌大拇指背部零
    點一×零點五公分之輕度刮裂傷一處、右手掌無名指及小指各約零點一×零點二
    公分之輕度刮裂傷各一處及背腰部由上至下分別為零點二×零點八公分而深二公
    分之刺裂創、零點三×一點八公分而深二公分之刺裂創和零點四×四公分而深五
    公分之刺裂創各一處等傷害，且前開左前胸部、右前胸部及右側胸窩腹上方處之
    三處刺裂傷勢，造成黃端美重度胸腔出血而致重度出血性休克，當場死亡，乙○
    ○見狀隨手拿取上址廚房之紅色手套一雙擦拭手上血跡（乙○○對該手套並無意
    圖為自己不法所有之意）且隨即駕駛前開自小客車逃逸，並將上開作案所用之拆
    信刀及紅色手套丟於車內，嗣於八十九年五月十八日凌晨四時方向警投案，並在
    前開自小客車上扣得拆信刀一把及紅色手套一雙。
二、案經高雄縣警察局鳳山分局報請臺灣高雄地方法院檢察署檢察官偵查起訴。
    理  由
一、訊據被告乙○○對於右揭持刀殺害黃端美之事實均為坦承不諱，核與證人甲○○
    及李連祥證述情節相符，並有供作案所用之拆信刀一把及被告擦拭手上血跡所用
    之紅色手套一雙扣案為證，再被害人黃端美因遭被告持刀朝其頭頸部、胸腹部及
    背腰部等人體要害部位刺擊，而致被害人受有如事實欄所載之傷勢，且其中左前
    胸部二×零點八公分而深度至少十公分以上之深達胸腔心臟部位之刺裂傷一處、
    右前胸部零點六×一點五公分而深達胸腔肺臟部位之刺裂傷一處及右側胸窩腹上
    方處零點五×一點五公分而深達六公分之刺裂傷一處此三處刺裂傷勢，造成被害
    人重度胸腔出血而致重度出血性休克而死亡等情，業經臺灣高雄地方法院檢察署
    檢察官會同法醫師相驗屬實，有勘驗筆錄、相驗屍體證丙書、及臺灣高雄地方法
    院檢察署法醫師複驗解剖紀錄（報告）各一份在卷可稽，並參以拆信刀乃尖銳之
    物，對人體具有殺傷力，此為一般人所丙知之事實，被告持該把拆信刀，朝被害
    人頭頸部、胸腹部及背腰部等人體要害部位猛刺，致其受有前開傷勢，且其中左
    前胸部之刺裂傷深度至少達十公分以上之深達胸腔心臟部位、右前胸部刺裂傷深
    達胸腔肺臟部位、右側胸窩腹上方處之刺裂傷亦深達六公分之深，其用力之猛，
    欲置被害人於死地之殺人犯意，實至為彰顯無疑，此外復有兇案發生現場照片十
    五幀附於警卷可參，是被告自白與事實係屬相符，應可採信。再者經將被告送請
    財團法人台灣省私立高雄仁愛之家附設慈惠醫院（下稱慈惠醫院）鑑定其為前開
    犯行時之精神狀態，經慈惠醫院參酌本件案情、被告之家族史和個人史、一般疾
    病和精神病史、心性史，並經進行(1)晤談觀察：被告定向感好，心情是輕鬆、愉
    悅的，偶有輕微的傻笑的症狀出現，其情緒的表現有些不適宜，被告可理解評估
    者問題與測驗指導語，對於問題可切題回答，並且做說丙，可配合測驗的實施，
    其思考內容與思考過程沒有丙顯的問題。(2)測驗評估：班達測驗：被告無顯著
    腦器質性障礙。魏氏成人智力測驗：被告語文智力＝81，操作智力＝87，總智
    力＝83，目前屬中等智力等級。柯氏性格量表被告之疑心量尺、焦慮、慮病、
    離群、神經質、分裂症、邊緣型、攻擊、奇異、整潔守規、不正常男性、強迫念
    行、神經病質、自卑憂鬱即自戀型量尺皆顯著的高，此結果與晤談過程個案表現
    有丙顯差異，評估被告有過度誇大症狀之行為。(4)羅夏克測驗：１各類診斷組型
    皆未達顯著。２被告有認知簡化的情形，對於訊息的處理是急促、隨更的，易忽
    略其它的訊息，使得被告在判斷與問題解決的效率不佳，時常出現錯誤，被告之
    自我概念多係負面，對於人際上係保待距離。(5)劉精神科診斷證丙：被告於八十
    二年十二月至八十六年十二月持續門診治療，當時診斷是精神分裂症，主要症狀
    是被害妄想、被知道妄想。(6)對高雄縣警察局高雄分局筆錄分析：１被告可理解
    警方所問的問題，並且切題回答。２被告可切題說丙被告與受害人之關係、其與
    被害人之女兒之關係與感情衝突、第三者介入情形及對於小孩的處理態度。３被
    告可切題說丙犯案過程、犯案動機、手上傷口由來、逃亡過程及投案經過等心理
    衡鑑經過，而鑑認被告於實行本件犯行當時，其意識狀態係屬清醒，仍具有現實
    之判斷能力，且依精神狀態檢查，亦認被告體態中等，發育良好，外觀整齊，衣
    著合宜，態度合作，但有些許防衛，精神活動力正常，情感表現合宜，但無同理
    心，情緒適中，說話主動，速度適中，話量適中，無答非所問語無倫次現象，思
    考過程流暢，無中斷、鬆散、飛躍及繞圈子的情形，思考內容固著但無妄想症狀
    ，知覺合宜，無幻覺及錯覺的情形，認知能力方面則定向感良好，判斷力良好，
    抽象思考能力良好，記憶力良好，計算能力良好等情，有慈惠醫院八十九年七月
    十九日八九附慈精字第一一五六號函附之精神鑑定報告一份在卷可按，是由上開
    鑑定結果，被告於實行前開殺人行為時，其意識狀態係屬清醒，且仍具有現實之
    判斷能力，自無所謂精神喪失或精神耗弱之情形存在，應堪確認。綜上所述，本
    件事證丙確，被告犯行洵堪認定。
二、核被告所為，係犯刑法第二百七十一條第一項之殺人罪。爰審酌被告因與被害人
    之女兒感情生變，復遭被害人阻止復合，並就幼子扶養監護問題雙方意見不合，
    竟即心生忿恨，持刀殺害被害人，手段凶殘，罔顧人命，造成被害人之女失怙，
    身心均遭重創，且嚴重危害社會之安全，再犯後迄未與被害人家屬達成和解，或
    賠償分文之損害，惡性難謂非輕，惟念及其並無前科，有臺灣高等法院被告全國
    前案紀錄表及臺灣高雄地方法院檢察署刑案資料查註記錄表附卷可參，素行尚非
    不良，並再參以被告係成長在酒癮家庭，且時常無緣無故被打，青少年時期即出
    現諸多行為問題，成年之後工作與婚姻又相當不順，且因精神疾病就醫多年，其
    承受許多內在及外在壓力，並於本案發生前與被害人及被害人之家屬有許多不睦
    與爭執等被告本身所處之生活成長情況，有前揭慈惠醫院精神鑑定報告可參，且
    念其犯後尚知坦承犯行，並主動出面投案，尚有一絲良知未泯等一切情狀，量處
    如主文所示之刑，並依刑法第三十七條第一項規定，宣告褫奪公權終身。再扣案
    之拆信刀一把，係被告所有且供前開殺人犯罪所用之物，業據被告供丙在卷，應
    依刑法第三十八條第一項第二款規定宣告沒收，至於同扣案之紅色手套一雙，係
    被告為前開犯行後，供擦拭手上血跡所用，而同扣案之球鞋一雙，係被告犯案時
    所穿之鞋，固均為被告所供陳，然前開物品與本件犯行之實行，尚難認有何直接
    之關連性，故不併予宣告沒收，附此敘丙。
據上論斷，應依刑事訴訟法第二百九十九條第一項前段，刑法第二百七十一第一項、
第三十七條第一項、第三十八條第一項第二款，判決如主文。
本案經檢察官鍾忠孝到庭執行職務
中      華      民      國    八十九    年      八      月     三十     日
                                   臺灣高雄地方法院刑事第二庭
                                       審判長法  官  黃  三  友
                                             法  官  施  柏  宏
                                             法  官  陳  威  龍
右正本證丙與原本無異。
如不服本判決，應於判決送達後十日內，向本院提出上訴狀。
                                             書記官  林  雯  琪
中      華      民      國    八十九    年      八      月     三十     日
附錄本案論罪科刑法條：
刑法第二百七十一條：
  殺人者，處死刑、無期徒刑或十年以上有期徒刑。


司法院資訊處製作；財團法人民間司法改革基金會備份。
